臺灣屏東地方法院刑事判決　　　　　　100年度交易字第275號
公　訴　人　臺灣屏東地方法院檢察署檢察官
被　　　告　潘福興
上列被告因公共危險案件，經檢察官提起公訴（100 年度偵字第
5975 號 ），嗣被告就被訴事實為有罪之陳述，經本院告知簡式
審判程序之旨，並聽取當事人之意見後，由本院合議庭裁定改由
受命法官獨任進行簡式審判程序，判決如下：
    主  文
潘福興服用酒類，不能安全駕駛動力交通工具而駕駛，處有期徒
刑陸月，如易科罰金，以新臺幣壹仟元折算壹日。
    事  實
一、潘福興前已有3 次酒後駕車之公共危險刑案紀錄，其明知呼
    氣所含酒精濃度超過每公升0.25毫克以上，不得駕駛車輛，
    竟仍於民國100 年5 月20日晚上6 、7 時許，在其位於屏東
    縣萬巒鄉○○村○○路1 之3 號之住處飲用米酒2 瓶後，已
    酒醉不能安全駕駛動力交通工具之情形下，仍不顧大眾行車
    之公共安全，於翌日（即100 年5 月21日）上午6 時30分許
    ，自其住處駕駛車號NZ-3111 號自小貨車上路，而於同日上
    午7 時42分許，行經屏東縣麟洛鄉國道3 號第111-1 橋墩下
    與產業道路口時，因其體內酒精作用，不能有效操控所駕車
    輛，致其所駕駛上開自小貨車，與由洪文軒所駕駛車號4581
    -E7 號自小客車發生擦撞。嗣經警據報到場處理，並對潘福
    興實施呼氣酒精濃度測試，結果呈呼氣所含酒精濃度達每公
    升0.49毫克，始悉上情。
二、案經屏東縣政府警察局屏東分局報告臺灣屏東地方法院檢察
    署檢察官偵查起訴。
    理  由
一、按除被告所犯為死刑、無期徒刑、最輕本刑為3 年以上有期
    徒刑之罪或高等法院管轄第一審案件者外，於第一次審判期
    日前之準備程序進行中，被告先就被訴事實為有罪之陳述時
    ，審判長得告知被告簡式審判程序之旨，並聽取當事人、代
    理人、辯護人及輔佐人之意見後，裁定進行簡式審判程序，
    刑事訴訟法第273 條之1 第1 項定有明文。經核本件被告潘
    福興所犯係死刑、無期徒刑、最輕本刑為3 年以上有期徒刑
    以外之罪，其於準備程序中就被訴事實為有罪之陳述，經法
    官告知簡式審判程序之旨，並聽取公訴人、被告之意見後，
    本院爰依首揭規定，合議裁定由受命法官獨任進行簡式審判
    程序。是本案之證據調查，依同法第273 條之2 規定，不受
    同法第159 條第1 項、第161 條之2 、第161 條之3 、第16
    3 條之1 ，及第164 條至170 條所規定證據能力認定及調查
    方式之限制，合先敘明。
二、訊據被告對於上開犯罪事實於本院準備及審理程序中均坦承
    不諱，且與證人洪文軒於警詢中之證述情節大致相符，並有
    被告之道路交通事故當事人酒精測定紀錄表（見警卷第15頁
    ）、道路交通事故現場圖、道路交通事故調查報告表(一)(二)（
    見警卷第10至12頁）及採證照片13張（見警卷第18至24頁）
    等在卷可參。按關於「不能安全駕駛」之認定標準，乃考量
    酒精對人體中樞神經系統所具之麻醉作用，而酒精對人體之
    影響固因人而異，但其影響程度多與人體中酒精濃度之高低
    成正比，其中由法務部召集內政部警政署等相關單位研議，
    並參考德國、美國之認定標準，對於酒精濃度呼氣已達每公
    升0.55毫克，或血液濃度達百分之0.11以上者，因肇事率為
    一般正常人之10倍，應認為已達不能安全駕駛之標準；另依
    據醫學文獻記載，呼氣酒精濃度達每公升0.50毫克時，屬輕
    到中度中毒症狀，出現反應較慢、感覺減低、影響駕駛之狀
    況，當呼氣酒精濃度達每公升0.75毫克時，將造成思考與個
    性行為改變等症狀，而呼氣酒精濃度達到每公升1.00毫克時
    ，將造成中度中毒，有步態不穩、噁心嘔吐、精神混惑不清
    晰等症狀等情，分別有法務部88年5 月18日（88）法檢字第
    001669號函及行政院國軍退除役官兵輔導委員會臺北榮民總
    醫院88年8 月5 日（88）北總內字第26868 號函可資參照，
    並為本院辦理刑事審判業務職務經驗上所知之情事；又體內
    酒精含量由開始飲酒時的0%，依飲酒量漸漸累積增加，在完
    成飲酒時體內酒精含量達到最高，隨後依代謝率逐漸代謝，
    至於體內酒精含量倒推計算代謝率，依交通部運輸研究所於
    77年8 月間針對國人進行實驗研究指出為每小時每公升0.06
    28毫克（引自陳高村著吐氣中酒精含量倒推計算過程一文）
    ，查本件被告經員警於100 年5 月21日上午7 時59分許對被
    告實施酒精濃度測試，結果呼氣中酒精濃度為每公升0.49毫
    克之事實，有前引被告之道路交通事故當事人酒精測定紀錄
    表在卷可按；又被告於係於100 年5 月21日上午6 時30分許
    駕車上路乙情，業經被告於本院審理供明在卷（見本院卷第
    40頁），而警員既係於同日上午7 時59分許對被告進行呼氣
    酒精濃度測試，而測得被告呼氣酒精濃度為每公升0.49毫克
    ，則被告自開始駕車至實施酒精濃度測試之時間，相距約89
    分鐘，依前揭國人體內酒精含量之代謝率計算，被告於開始
    駕車時體內所含酒精濃度，應為每公升0.58毫克（計算式為
    ：0.49mg＋【0.0628mg×1.483hr 】＝0.58mg），已達前揭
    每公升0.55毫克以上不能安全駕駛動力交通工具之標準至明
    ，是足認被告之任意性自白確與事實相符，堪為論罪科刑之
    依據；本件事證明確，被告犯行堪以認定，應依法論科。
三、核被告所為，係犯刑法第185 條之3 之酒後不能安全駕駛動
    力交通工具而駕駛罪。爰審酌駕駛人飲酒後，會降低對光線
    之適應能力，削弱其對於路況及車前狀況辨識之正確性，亦
    使神經反應遲鈍，致使駕駛人駕車時無法適切操控車輛，因
    此酒後駕車，對一般往來之公眾及駕駛人自身皆具有高度危
    險性等情，為智識健全之人所可認識，且酒後不應駕車之觀
    念，復已透過教育、宣導及各類媒體廣為介紹傳達各界週知
    多年，準此，被告對於酒後不能駕車及酒醉駕車之危險性，
    應有相當之認識，然被告猶漠視自己安危，更枉顧法律禁止
    規範與公眾道路通行之安全，於酒後駕駛自小貨車上路，對
    交通往來顯已造成高度危險，且一犯再犯，屢經刑之宣告及
    執行，仍積習未改，至今已為第4 犯（有被告之臺灣高等法
    院前案紀錄表在卷可憑），又因而發生道路交通事故，兼衡
    被告犯後坦承犯行堪認有悔意，暨被告之學歷為國中畢業，
    現以臨時工為業，家中尚有2 未成年子女之家庭狀況（業據
    被告供陳在卷，見本院卷第41頁）等一切情狀，量處如主文
    所示之刑，並均諭知易科罰金之折算標準。
據上論斷，應依刑事訴訟法第273 條之1 第1 項、第299 條第1
項前段，刑法第185 條之3 、第41條第1 項前段，判決如主文。
本案經檢察官王光傑到庭執行職務。
中    華    民    國   100    年    9     月    30    日
                  交通法庭    法  官  薛侑倫
以上正本證明與原本無異。
如不服本判決應於收受判決後10日內向本院提出上訴書狀，並應
敘述具體理由；其未敘述上訴理由者，應於上訴期間屆滿後20日
內向本院補提理由書（均須按他造當事人之人數附繕本）「切勿
逕送上級法院」。
中    華    民    國   100    年    9     月    30    日
                                書記官  邱郁芸
附錄本件論罪科刑法條：
中華民國刑法第185條之3
服用毒品、麻醉藥品、酒類或其他相類之物，不能安全駕駛動力
交通工具而駕駛者，處1 年以下有期徒刑、拘役或科或併科15萬
元以下罰金。